臺灣新竹地方法院民事判決  
109年度訴字第1136號
原      告  徐佳燕  


訴訟代理人  鄒玉珍律師
複代理人    李文宗  
被      告  彭文泓  
上列當事人間請求損害賠償事件，本院於民國110年5月4日言詞
辯論終結，判決如下：
    主  文
被告應給付原告新臺幣肆仟肆佰貳拾肆元，及自民國一０九年十
二月十一日起至清償日止，按年息百分之五計算之利息。
原告其餘之訴駁回。
訴訟費用由被告負擔百分之一，餘由原告負擔。
本判決第一項得假執行。但被告如以新臺幣肆仟肆佰貳拾肆元為
原告預供擔保後，得免為假執行。
原告其餘假執行之聲請駁回。
    事  實  及  理  由
一、原告起訴主張：
㈠、原告於民國106年5月11日起向被告承租門牌號碼新竹市○○○街
    00號房屋1樓店面（下分稱系爭房屋、店面），系爭房屋2樓
    至5樓則分做6間套房出租他人（下合稱系爭套房）。原告承
    租系爭店面後，陸續發生排水管堵塞、馬桶阻塞、電壓不穩
    等問題，被告為系爭店面出租人，對於租賃物應負修繕及維
    持正常功能之義務，惟被告未盡出租人修繕義務，致原告受
    有墊付修繕費用之損害，自應償還原告。又系爭店面之電箱
    於109年間某日跳電，系爭套房住戶下樓向原告表示其等無
    法使用Wifi網路，原告請水電師傅查詢後，始知被告未經原
    告同意，將系爭套房之電線私接至系爭店面之電箱，故系爭
    套房住戶用以出入之1樓鐵門、Wifi網路、抽水馬達用電電
    費均係由原告支付，致原告受有溢繳電費損害，原告亦得請
    求被告賠償。
㈡、原告所受損害共計新臺幣（下同）607,000元，分述如下：（
    註：以下分項加總為593,000元與原告主張金額不符）
  ⒈排水管疏通費用9,000元
　　系爭房屋各樓層未有獨立排水管道，且原告常見系爭套房住
    戶帶便當回來食用，或許係其等所生食物殘渣造成排水管阻
    塞，此部分修繕費用應由被告負擔。原告為此墊付疏通費用
    3次，每次3,000元，共計9,000元，有收據為證。
  ⒉馬桶疏通費用5,000元
　　系爭房屋多年未抽水肥致馬桶阻塞，原告墊付疏通費用5,00
    0元，有收據為證。
  ⒊電器損壞25,500元
　　因系爭店面電壓不穩，致原告所有每套1,300元之按摩用熱
    敷墊5套、每台2,000元之飲水機2台、每台15,000元之55吋
    電視機1台毀損（下合稱系爭電器），共計受有25,500元之
    損害【計算式：（1,300×5）＋（2,000×2）＋15,000＝25,500
    】。
　⒋浴廁門修繕費500元。　
　⒌冷氣修繕費3,000元。
　⒍系爭套房住戶用以出入之1樓鐵門、Wifi網路、抽水馬達用電
    電費，共計50,000元。
　⒎精神慰撫金50萬元
　　原告因受上開損害，身體、精神受有莫大壓力，被告應給付
    精神慰撫金500,000元。
㈢、爰依民法第179條、第430條及第184條第1項前段、第195條第
    1項規定，提起本件訴訟，並聲明：⑴被告應給付原告607,00
    0元，及自起訴狀繕本送達翌日起至清償日止，按年息5%計
    算之利息；⑵訴訟費用由被告負擔；⑶願供擔保，請准宣告假
    執行。
二、被告則以：
㈠、不爭執自106年5月11日起出租系爭店面予原告。亦不爭執原
    告主張第6點即系爭套房住戶用以出入系爭房屋1樓之鐵門、
    Wifi網路、抽水馬達用電，致原告溢繳電費。系爭店面與套
    房電表各自獨立，上列用電並非被告特別改接，被告原本並
    不知是使用1樓電箱內插頭用電。經詳細計算後，原告所受
    損害應為4,424元，故被告於此金額範圍內同意原告之請求
    （本卷第53-54、131-139頁）。
㈡、惟就原告其餘請求項目及金額表示意見如下：　　
  ⒈排水管疏通部分
　　原告主張排水管堵塞3次，惟被告於接獲前2次堵塞通知後即
    到場疏通，且均已順利排除問題，故被告不知原告為何或於
    何時另委請他人修繕。再者，依原告於第3次堵塞時自行委
    請之水電師傅分析，堵塞原因係排水管中有過多白色異物，
    此與原告主張堵塞原因為食物殘渣不合，反與其自承其洗衣
    服時會加入小蘇打粉相符，故原告請求被告賠償排水管疏通
    費用9,000元，並無理由。
　⒉馬桶疏通部分
　　被告於109年3月21日、同年4月27日接獲原告通知馬桶阻塞
    ，被告並分別依原告委請之信安衛生通管社及被告委請之禾
    宇環保工程行報價已支付5,000元、4,000元。至原告主張於
    107年10月23日之修繕情事，被告則未曾獲悉。
　⒊電器損壞部分
　　電壓如有不穩情形，應會影響整楝建築物，惟被告卻從未聽
    聞系爭套房用戶提及，電壓不穩與系爭電器損壞間，亦非必
    然有因果關係。再者，被告於109年5月9日檢查系爭店面内
    所有插座電壓，數據均顯示正常，被告並已更換系爭店面所
    有損壞插座，有Line對話紀錄截圖及現場照片為證（本卷第
    63-73頁），故原告此部分主張，亦無理由。
　⒋浴廁門修繕費部分
　　浴廁門軸係金屬製，若正常使用應不致變形損壞無法使用，
    被告交付系爭店面時浴廁門完好，故該部分損壞並非正常耗
    損，原告未依善良管理人義務使用系爭店面設備，不應由被
    告承擔修繕責任。
　⒌冷氣修繕費部分
　　兩造前有口頭約定，系爭店面承租期間之冷氣維修費用由原
    告負擔。　
　⒍精神慰撫金部分
　　原告上開修繕要求均不合理，故其請求慰撫金亦無理由。　
㈢、爰答辯聲明：⑴原告之訴於4,424元之範圍內同意，逾此範圍
    之請求駁回；⑵訴訟費用由原告負擔；㈢如受不利益判決，願
    供擔保請准宣告免為假執行（本卷第152頁）。
三、本院之判斷：
㈠、按當事人主張有利於己之事實者，就其事實有舉證之責任，
    民事訴訟法第277條前段定有明文。復按民事訴訟如係由原
    告主張權利者，應先由原告負舉證之責，若原告先不能舉證
    ，以證實自己主張之事實為真實，則被告就其抗辯事實即令
    不能舉證，或其所舉證據尚有疵累，亦應駁回原告之請求（
    最高法院17年上字第917號號判例意旨參照）。
㈡、按無法律上之原因而受利益，致他人受損害者，應返還其利
    益。雖有法律上之原因，而其後已不存在者，亦同，民法第
    179條定有明文。次按租賃關係存續中，租賃物如有修繕之
    必要，應由出租人負擔者，承租人得定相當期限，催告出租
    人修繕，如出租人於其期限內不為修繕者，承租人得終止契
    約或自行修繕而請求出租人償還其費用或於租金中扣除之，
    民法第430條亦有規定。然租賃關係存續中，租賃物如有修
    繕之必要，應由出租人負擔者，承租人須定相當期限催告出
    租人修繕，如出租人於期限內不為修繕時，承租人始得自行
    修繕。原告主張其委請他人施作系爭店面之排水管疏通、馬
    桶疏通、浴廁門維修、冷氣維修工程，固據提出排水管疏通
    及馬桶疏通之免用統一發票收據共4紙為證（本卷第29-31頁
    ），惟原告並未舉證系爭店面內各設備項目有施作上開修繕
    工程之必要，或被告因此受有何利益，亦未舉證原告有定相
    當期限催告出租人即被告修繕，經本院於110年1月5日發函
    請原告提出其所列各項損害項目及求償金額，並逐一提出計
    算方式及證據到院，上開函文經原告於110年1月8日收受送
    達（本卷第47頁），然原告迄未補正上開資料供本院核閱，
    揆諸首揭規定，承租人即原告自不得逕以自行修繕再請求出
    租人即被告償還其費用。從而，原告主張自行委請他人施作
    系爭店面內各設備項目修繕工程，依民法第179條、第430條
    之規定，請求被告應償還其所受益之費用即原告所支出之排
    水管疏通費用9,000元、馬桶疏通費用5,000元、浴廁門維修
    費500元、冷氣維修費3,000元，均非有據。
㈢、按因故意或過失，不法侵害他人之權利者，負損害賠償責任
    ；不法侵害他人之身體、健康、名譽、自由、信用、隱私、
    貞操，或不法侵害其他人格法益而情節重大者，被害人雖非
    財產上之損害，亦得請求賠償相當之金額，民法第184條第1
    項前段、第195條第1項定有明文。又民法關於侵權行為之規
    定，採過失責任主義，以行為人之侵害行為具有故意或過失
    ，為其成立要件之一。再按損害賠償之債，以有損害之發生
    及有責任原因之事實，並二者之間，有相當因果關係為成立
    要件。故原告所主張損害賠償之債，如不合於此項成立要件
    者，即難謂有損害賠償請求權存在（最高法院48年台上字第
    481號號判例意旨參照）。原告主張因系爭店面電壓不穩，
    致原告所有之系爭電器損壞，共計受有25,500元之損害，固
    據提出購買熱敷墊之銷貨單為證（本卷第111頁），惟上開
    銷貨單不僅未能證明系爭店面有電壓不穩之情，亦未能證明
    熱敷墊、飲水機、電視機受有損壞，或原告因此支出任何修
    繕費用，自難認原告此部分主張為可採。至原告固另提出非
    本件請求修繕項目之微波爐、乾衣機之維修明細表，及微波
    爐、電冰箱之送修紀錄查詢資料（本卷第113-125頁），主
    張以之證明系爭電器亦係因電壓不穩而損壞云云，然觀之上
    開送修紀錄查詢資料，微波爐檢測結果為「此機不定時會不
    動作無反應、磁控管溫度開關PIN鬆動，門開關變質更換」
    ，電冰箱「叫修原因：門不密」「檢測結果：檢測正常」（
    本卷第121頁），俱難證明微波爐、乾衣機、電冰箱係因電
    壓不穩而損壞，更無從推論系爭電器有損壞或因電壓不損而
    損壞。從而，原告主張依民法第184條第1項前段、第195條
    第1項之規定，請求被告應賠償其所受系爭電器之損害25,50
    0元及精神慰撫金500,000元，亦屬無據。
㈣、原告主張系爭套房住戶用以出入系爭房屋1樓之鐵門、Wifi網
    路、抽水馬達之用電電費，致原告溢繳電費，為被告所不爭
    執，堪認原告此部分主張可採。惟原告主張其溢繳電費共計
    50,000元，則為被告所否認，辯稱原告所受損害應僅為4,42
    4元，並提出電費計算表為憑（本卷第135-139頁）。查原告
    就其主張受有溢繳電費損害50,000元，並未舉證證明，尚難
    遽認為真正，至其中4,424元部分，業經被告自認無訛，自
    應認為真實，是原告依民法第184條第1項前段規定，請求被
    告賠償溢繳電費損害4,424元，即為可採。
㈤、綜上，原告依民法第184條第1項前段規定，請求被告賠償4,4
    24元及自起訴狀繕本送達翌日即109年12月11日（本卷第37
    頁）起至清償日止，按年息5%計算之利息，為有理由，應予
    准許，逾此範圍之請求，則無理由，應予駁回。
四、本判決所命被告給付之金額未逾50萬元，就原告勝訴部分應
    依同法第389條第1項第5款規定，依職權宣告假執行，至原
    告敗訴部分，其訴既經駁回，其假執行之聲請即失所附麗，
    應併予駁回。並依同法第392條第2項規定，職權為被告酌定
    相當之擔保金額後併宣告得免為假執行。
五、本件事證已臻明確，兩造其餘主張及攻擊防禦方法，核與判
    決結果不生影響，爰不一一論述。
六、訴訟費用負擔之依據：民事訴訟法第79條。
中　　華　　民　　國   110    年     5    月    20    日
                  民事第二庭    法  官  陳麗芬
以上正本係照原本作成。
如對本判決上訴，須於判決送達後 20 日內向本院提出上訴狀。
如委任律師提起上訴者，應一併繳納上訴審裁判費。
中　　華　　民　　國   110    年     5    月    20    日
                                書記官  曾煜智
附表：    編號 原告請求設備項目 證據 證據位置 1 排水管疏通費用9,000元 收據3紙 本卷第29-31頁 2 馬桶疏通費用5,000元 收據1紙 本卷第31頁 3-1 按摩用熱敷墊5套共6,500元 銷貨單1紙 本卷第111頁 3-2 飲水機2台共8,000元 未提出證據  3-3 55吋電視機1台15,000元 未提出證據  4 浴廁門修繕費500元 未提出證據  5 冷氣修繕費3,000元 未提出證據  6 系爭套房住戶用以出入之系爭房屋1樓之鐵門、Wifi網路、抽水馬達用電電費，共計50,000元。 未提出證據